【裁判字號】    89,中簡上,262
【裁判日期】    890717
【裁判案由】    違反著作權法
【裁判全文】
臺灣臺中地方法院刑事判決                      八十九年度中簡上字第二六二號
    上  訴  人
    即  被  告  乙○○
    選任辯護人  張績寶
                張繼準
右上訴人因違反著作權法案件，不服臺灣臺中地方法院臺中簡易庭八十九年度中簡字
第一二０九號中華民國八十九年七月十七日第一審簡易判決（聲請案號：臺灣臺中地
方法院檢察署八十九年度偵字第一０六八九號），提起上訴，本院管轄之第二審合議
庭判決如左：
    主  文
原判決撤銷。
乙○○連續擅自以出租之方式侵害他人之著作財產權，處有期徒刑參月，併科罰金新
台幣貳萬元，有期徒刑如易科罰金，罰金如易服勞役，均以新臺幣玖佰元即銀元參佰
元折算壹日。
    事  實
一、乙○○係設於台中縣潭子鄉○○路○段十七號「原宿網際網路泡沬紅茶店」之負
    責人，明知友人簡俊傑於民國八十九年四月中旬攜至前開店中把玩，而留在店內
    之名稱「賭神二０００」之光碟一片，係歐樂影視國際股份有限公司（以下簡稱
    歐樂公司）享有著作財產權之著作物，竟基於概括之犯意，自八十九年四月間起
    ，連續在前開店內，以會員每小時新台幣（下同）四十元，非會員每小時五十元
    之代價，提供光碟連同電腦設備供客人把玩之方式，擅自出租前開光碟予不特定
    之客人，侵害他人之著作財產權。嗣於同年五月十一日十七時十分許，適有客人
    丙○○在上址把玩前開光碟片時，為警當場查獲，並扣得前開光碟一片。
二、案經歐樂公司訴由台中縣警察局移請台灣台中地方法院檢察署檢察官偵查後聲請
    以簡易判決處刑。
    理  由
一、訊據上訴人即被告（以下簡稱被告）乙○○矢口否認有出租前開「賭神二０００
    」光碟侵害他人著作財產權之犯行，並辯稱前開光碟係伊友人簡俊傑所有，把玩
    畢置於伊所經營之前開原宿網際網路泡沬紅茶店內。伊並未將前開光碟置於展示
    架上，客人丙○○要把玩前開光碟時，伊亦有告知前開光碟是別人的，並要客人
    丙○○玩別的。況伊只有提供電腦設備，光碟片是客人自備，伊只收電腦設備及
    線路費用云云。惟查：
（一）証人即在場把玩前開光碟之丙○○於警訊時供稱伊是八十九年五月十一日十六
      時五十分進入前開原宿網際網路泡沬紅茶店，當時店內商品項目櫃台上擺放許
      多遊戲光碟片，伊問被告如何玩，被告即將前開「賭神二０００」光碟安裝在
      電腦內讓伊玩，伊是第一次進到該店玩等詞。進於本院中証稱前開「賭神二０
      ００」光碟是置於前開原宿網際網路泡沬紅茶店內之展示櫃上，如偵查卷附照
      片所示。伊向被告說要玩前開光碟時，被告並未說不能玩等語。苟被告未將前
      開「賭神二０００」光碟陳列於展示架上營業，証人丙○○如何能取得並把玩
      ？而被告前開店內之展示架上確實展示有將前開「賭神二０００」光碟盒子，
      亦有現場照片一幀在卷可稽。証人即查獲本案之台中縣警察局刑警隊偵查員甲
      ○○於本院亦証稱伊到場查獲本案時，展示架上即作如照片所示之陳列。又依
      卷附被告所稱代客保管之光碟清單均無所有人姓名之記載，雖被告稱渠係憑印
      象記客人名字，惟光碟清單上共有二十七件光碟，被告如何一一憑印象記憶寄
      放客人之姓名？而本案前開扣案之「賭神二０００」光碟包裝盒，經本院提示
      被告，亦無寄放人姓名或係他人寄放字樣之註記。而被告卻將之陳列在展示架
      上，益徵被告確實有將前開光碟陳列並出租供來店消費客人把玩營業之用。
（二）又被告雖稱伊只有提供電腦設備，光碟片是客人自備，伊只收電腦設備及線路
      費用，而無出租行為云云。惟渠既僅提供電腦設備，光碟片是客人自備，何以
      在店內展示架上展示多種光碟？又何以提供前開「賭神二０００」光碟供首次
      至前開店內並非熟稔之客人丙○○把玩？參以証人劉錫均於警訊時並証稱其計
      費方式是一小時五十元，包括電腦及光碟費。足証被告所收取之費用實則包括
      電腦設備及線路及提供光碟片等軟體之整體費用而言。
（三）証人簡俊傑於警訊中供稱伊是在本件為警查獲約一個月前（即約八十九年四月
      中旬）將前開「賭神二０００」光碟帶到被告前開店中把玩後，忘記帶走，因
      一直很忙所以沒有來取回。再依卷附照片所示，被告店內展示櫃上擺設有賭神
      ２０００、大富翁４及其他多種遊戲光碟，而照片上店內海報所示賭神２００
      ０、大富翁４均列名被告店內熱門遊戲排行。參諸告訴代理人黃雅玲於本院亦
      陳稱他們公司在八十九年五月七日有派人過去被告所經營之前開店內玩「賭神
      ２０００」光碟，所以五月十一日才知道帶警察過去取締，益徵被告顯非僅出
      租予証人劉錫均一人，而係自証人簡俊傑將前開光碟置於被告前開店內後，即
      有連續出租之行為。
    從而，被告前開所辯，顯不足採。此外，並有歐樂公司之公司執照、營利事業登
    記証、權利讓渡書、廣播電視節目供應許可証各一紙附卷可稽，本件事証明確，
    被告犯行洵堪認定。
二、核被告所為，係犯著作權法第九十二條之擅自以出租之方式侵害他人之著作財產
    權罪。又被告所為數行為，時間緊接，犯罪構成要件相同，顯係基於概括之犯意
    為之，為連續犯，爰依刑法第五十六條之規定以一罪論，並加重其刑。原審認被
    告罪證明確，予以論罪科刑固非無見，惟前開「賭神二０００」光碟係証人簡俊
    傑於八十九年四月中旬始置於被告前開店內，原審認被告自八十九年一月間起即
    有出租行為，尚有未合。再被告於警訊中雖自白有出租前開「賭神二０００」光
    碟之事實，惟被告警訊中所為陳述並未錄音，有台中縣警察局八十九年九月二十
    六日中縣警刑經字第四九六三三號函可稽，顯與刑事訴訟法第一百條之一之規定
    有違。刑事訴訟法第一百條一關於訊問被告應錄音之規定係為確保被告自白之任
    意性及真實性所為之規範，違反此規定所得之証據應不得使用。原審以被告之自
    白作為認定被告犯罪之証據，亦有未洽。又前開「賭神二０００」光碟片係証人
    簡俊傑所有，並非被告所有之物，亦非違禁物，原審為沒收之諭知，亦有未合。
    本件上訴人徒以其並未出租前開光碟為由提起上訴，為無理由。惟原審判決既有
    前開不當之處，本院自應將原判決予以撤銷改判。爰審酌被告並無前科紀錄，品
    行尚佳、恣意出租前開光碟牟利，侵害他人智慧財產權、所出租營業時間尚非甚
    久，數量亦僅一片，及其犯罪後之態度等一切情狀，量處如主文第二項所示之刑
    ，並諭知易科罰金及易服勞役之折算標準以示懲儆。
三、據上論斷，應依刑事訴訟法第四百五十五條之一第三項，第三百六十九條第一項
    前段、第三百六十四條、第二百九十九條第一項前段，著作權法第九十二條，刑
    法第十一條前段、第五十六條、第四十一條、第四十二條第二項，罰金罰鍰提高
    標準條例第二條，判決如主文。
本案經檢察官李斐瑄到庭執行職務。
中      華      民國    八十九    年     十二     月      四      日
                              臺灣臺中地方法院刑事第一庭
                                  審判長法  官 陳 繼 先
                                        法  官 李 國 增
                                        法  官 鄭 文 祺
右正本證明與原本無異。
不得上訴。
                                        書記官
中    華    民    國      八十九      年       十二      月     四    日


司法院資訊處製作；財團法人民間司法改革基金會備份。
